【裁判字號】    90,交訴,75
【裁判日期】    900815
【裁判案由】    過失致死等
【裁判全文】
臺灣屏東地方法院刑事判決                            九十年度交訴字第七五號
    公  訴  人  臺灣屏東地方法院檢察署檢察官
    被      告  丙○○
    被      告  乙○○
右列被告因過失致死案件，經檢察官提起公訴（九十年度偵字第三○四三號、第三一
四五號），本院判決如左：
    主  文
丙○○因過失致人於死，處拘役伍拾日，如易科罰金，以參佰元折算壹日。
乙○○因過失致人於死，處有期徒刑參月，如易科罰金，以參佰元折算壹日。
    事  實
一、乙○○於民國九十年一月八日下午五時四十分許，駕駛車號ＷＨ--二四○五號自
    用小客車，沿屏東縣萬丹鄉○○村○○○道路往上村村方向由北往南行駛，途經
    屏東縣萬丹鄉○村村路段處與某東西向道路（尚未規劃路名）無號誌之交岔路口
    時，本應注意車前狀況，並隨時採取必要之安全措施及支線道應暫停讓幹線道車
    先行，參以當時之天侯、視距、道路狀況均良好，亦無不能注意之情事，雖見丙○○駕駛車號ＷＥ--四六○一號附載其妻黃美人，沿上開東西向道路由西往東駛
    近上開路口，惟疏未注意上開規定，逕自上開支線道直線行駛欲穿越上開路口；
    丙○○行駛上開幹線道至路口時，亦應注意車前狀況，隨時採取必要之安全措施
    ，而依當時之天侯、視距、道路狀況均良好，並無不能注意之情事，於乙○○駕
    駛車號ＷＨ--二四○五號自小客車由北往南駛至路口，亦疏未注意上開事項。二
    車互不相讓同時進入路口致均閃避不及，乙○○駕駛之車輛車頭擦撞丙○○駕駛
    車輛左後側車尾。丙○○駕駛之車輛受撞後向前行駛且失控侵入該幹道線對向車
    道，適甲○○駕駛車號ＱＩ--六四八三號自小客貨車駛來，丙○○所駕駛之車輛
    左側車頭部位再撞擊甲○○所駕駛車輛左前側部位。事後黃美人受有頭部外傷合
    併顱內出血、頸椎外傷併脊髓損傷及左側氣胸之傷害；甲○○受有胸部挫傷及肢
    體多處挫傷之傷害。乙○○於肇事後，旋即打電話報警處理，並通知救護車將黃
    美人、丙○○送醫救治，於警方發覺該件肇事者前，主動表明其為肇事者，進而
    接受裁判。惟黃美人終因傷重延至翌日中午十二時許不治死亡。
二、案經甲○○告訴及臺灣屏東地方法院檢察署檢察官簽分偵查起訴。
    理  由
一、右揭被告丙○○過失致死及過失傷害之事實，業據被告丙○○於本院審理時坦承
    不諱，核與共同被告乙○○、告訴人甲○○指訴之情節相符，復有道路交通事故
    調查報告表暨所附事故現場圖及現場照片在卷可稽。而被害人黃美人確因本件車
    禍死亡，亦經檢察官督同法醫師相驗屬實製有勘驗筆錄、相驗屍體證明書、驗斷
    書；告訴人因本件車禍受有傷害，亦有診斷證明書在卷可憑。
二、訊據被告乙○○坦認有於右揭時地與共同被告丙○○發生車禍，被害人黃美人因
    致傷重死亡、告訴人甲○○則受有如事實欄所載傷勢之事實不諱，然矢口否認有
    何過失致死及過失傷害之犯行，辯稱：伊依案發前之車行狀況自認可通過上開路
    口，因見丙○○車速甚快且不相讓，即將車子煞停，丙○○所駕之車繼續前行擦
    撞伊車，伊因撞車驚慌放掉煞車，車子始再向前行駛，伊並無過失云云。經查，
    被告乙○○過失致死及過失傷害之事實，分據共同被告丙○○及告訴人指訴明確
    ，並有道路交通事故調查報告表暨所附事故現場圖、現場相片在卷可憑。被害人
    黃美人、告訴人甲○○分因本件車禍死亡、受傷等情，並如上述。次查，告訴人
    甲○○於車禍前，未聽聞煞車聲響，亦未見有車停止，車禍後，被告乙○○所駕
    駛之自小客車順勢往前行駛一段距離之事實，業據告訴人甲○○指陳在卷，並有
    道路交通事故調查報告表及現場相片顯示之車停位置可參。另依附卷被告乙○○
    駕駛自小客車係左前車頭保險桿處與共同被告丙○○所駕駛自小客車之左側後保
    險桿處擦痕之車損相片，顯示二車擦撞部位及面積不大，被告乙○○如已將車輛
    停在路口，共同被告丙○○始駕車擦撞，依理共同被告丙○○所駕自小客車車損
    ，應係甚長之擦痕，斷非僅存在於左側後保險桿處。是被告丙○○辯稱，肇事前
    伊已停車係共同被告丙○○開車來撞，伊因撞車驚慌放掉煞車，車子再向前行駛
    云云，與事實不符，不足採信。再查，本件車禍路口視野良好，無物遮蔽之事實
    ，分據被告乙○○、丙○○陳稱在卷，並有現場相片可佐。被告乙○○且坦認其
    駛至上開路口前約三、四十公尺處時始發現共同被告丙○○駕駛之自小客車駛至
    之事實。洵認被告乙○○發覺有車駛近時，已距路口甚短。參以被告乙○○所陳
    伊當時時速約三十公里及共同被告丙○○車速甚快等語，核算被告乙○○所得之
    反應時間亦僅約４．８秒（以距路口四十公尺及時速三十公里之速度換算：即４
    ０除（３００００除６０除６０））。再二車接近並同時到達上開路口之事實，
    衡情被告乙○○亦可預見。綜此被告乙○○發現共同被告丙○○後距路口之距離
    、反應時間、所認知之共同被告丙○○行車速度、可得預見之二車續行之位置及
    所駕駛為支線等客觀事實，洵認被告乙○○應讓由共同被告丙○○先行，其忽略
    上開車前事實，主觀上自認可先行通路路口，終致車禍之發生，所為行車之判斷
    ，顯有誤失。
二、按駕駛人應注意車前狀況，並隨時採取必要之安全措施。又車輛行至無號誌之交
    岔路口，支線道車應暫停讓幹線道車先行，道路交通安全規則第九十四條第三項
    及第一百零二條第一項第二款分別定有明文。被告等於上揭時地駕車本應注意上
    開規定，而依道路交通事故調查報告表暨所附事故現場圖，可知被告乙○○所行
    之產業道路為支線，共同被告丙○○駕行之道路則屬幹線之事實，另參酌肇事彼
    時天候、視距及路況均良好，亦無不能注意之情事，被告乙○○及共同被告丙○○各行駛上開道路時未注意車前狀況，隨時採取必要之安全措施；被告乙○○並
    逕自直行未讓幹線道車先行致肇車禍，被告等之駕駛行為顯有過失。本件經送臺
    灣省車輛行車事故覆議鑑定委員會覆議亦同認被告等有上開注意義務之違反，有
    覆議書一紙在卷可憑。而被害人黃美人及告訴人甲○○分因本件車禍死亡及傷害
    ，已如上述，則被告等過失行為與被害人黃美人死亡及告訴人甲○○傷害間有相
    當因果關係，事證明確，被告等犯行堪以認定。
三、核被告等所為，均係犯刑法第二百七十六條第一項之過失致人於死罪及第二百八
    十四條第一項前段之過失傷害罪。其等一過失行為，同時致被害人黃美人死亡及
    告訴人甲○○受傷，為想像競合犯，均應依刑法第五十五條之規定，從一重之過
    失致死罪論處。被告乙○○於肇事後，對未發覺之犯罪自首而接受裁判，業據其
    供稱在卷，核與道路交通事故調查報告表上報案人欄之記載相同，應依刑法第六
    十二條前段規定減輕其刑。審酌被告等因一時疏忽而肇事，被告乙○○過失致死
    部分，並已與被害人黃美人家屬達成民事和解，有調解書一紙在卷可憑，被告等
    過失傷害部分均未與告訴人甲○○達成和解及被告乙○○之過失為肇事主因，被
    告丙○○之過失為肇事次因、被告丙○○且為被害人黃美人之配偶等一切情狀，
    分別量處如主文所示之刑，並均諭知易科罰金之折算標準。被告等行為後，刑法
    第四十一條經修正通過發佈，法律既已變更，自應依同法第二條第一項之規定適
    用裁判時之刑法第四十一條第一項為易科罰金論科之依據，附此敘明。
據上論斷，應依刑事訴訟法第二百九十九條第一項前段、刑法二百七十六條第一項、
、第二百八十四條第一項前段、第五十五條、第二條第一項前段、第四十一條第一項
、第六十二條前段，罰金罰鍰提高標準條例第一條前段、第二條，判決如主文。
本案經檢察官王光傑到庭執行職務。
中      華      民      國      九十      年      八      月    十五    日
                                      臺灣屏東地方法院刑事第二庭
                                          法  官  林昌義
右正本證明與原本無異。
對於本判決如有不服應於收受送達後十日內向本院提出上訴書狀上訴於台灣高等法院
高雄分院並按他造當事人之人數附具繕本。
                                          書記官  薛慧茹
中      華      民      國      九十      年     八      月    十五    日
附錄本判決論罪之法條：
刑法二百七十六條第一項
因過失致人於死者，處二年以下有期徒刑、拘役或二千元以下罰金。
刑法第二百八十四條第一項
因過失傷害人者，處六月以下有期徒刑、拘役或五百元以下罰金，致重傷者，處一年
以下有期徒刑、拘役或五百元以下罰金。


司法院資訊處製作；財團法人民間司法改革基金會備份。
